最高法院刑事判決　　　　　　　　　　　　　　　八十七年度台上字第四三一○號
　　上　訴　人　甲○○
右上訴人因貪污案件，不服台灣高等法院台南分院中華民國八十七年七月七日第二審
判決 (八十七年度上訴字第七○四號，起訴案號：台灣台南地方法院檢察署八十五年
度偵字第九一二一號) ，提起上訴，本院判決如左：
    主  文
上訴駁回。
    理  由
按刑事訴訟法第三百七十七條規定：上訴於第三審法院，非以判決違背法令為理由，
不得為之。是提起第三審上訴，應以原判決違背法令為理由，係屬法定要件，且必須
依據卷內資料為具體之指摘，並足據以辨認原判決已具備違背法令之形式，始屬相當
。本件原判決認定：陳昭樑（另案經軍法機關判刑確定) 係陸軍步兵第一一七師主計
組少校預財官，負有審核該部各項預算簽證支用之職責，為依據法令從事公務之人員
。因知悉該部隊尚有新台幣 (下同) 七十萬元之動員預算經費未支用，乃意圖為自己
不法之所有，利用職務上之機會，欲詐取其中三十萬元供購買電腦私用及其中二十萬
元供己花用。上訴人甲○○為台南市○○路○段六十七號一樓耀羚電腦有限公司店長
，明知上情，竟貪圖商機，於民國八十五年六月十二日，在該店內與陳昭樑共同謀議
詐財，約由陳昭樑以詐得五十萬元中之三十萬元向甲○○購買電腦二部供己私用，一
部價金九萬四千五百元，另一部為二十萬五千五百元，由甲○○配合開立不實之該部
隊購買發票二張，另外二十萬元則偽以購買電腦耗材為名，亦由甲○○配合開立不實
之該部隊購買發票一張，供陳昭樑虛偽結報之用。陳昭樑並於同月十四日，與甲○○
基於共同偽造公文書之犯意，在該店內持空白之陸軍步兵第一一七師八十五年度「動
員整備作業資訊化」採購驗收紀錄二份，供甲○○作不實之簽署，翌日甲○○在該店
內簽交不實發票三張與陳昭樑，陳昭樑則於同年月十六日在該部隊內，於上開「動員
整備作業資訊化」採購驗收紀錄內，偽載該二部電腦及其耗材業經驗收合格之內容，
並以偽刻之陸軍步兵第一一七師印信一顆蓋用印文於其上，且偽簽該部隊前參謀長「
陳國增」、參三科動員官「簡慶輝」、正三科科長「沈亦忠」、動員管制室文書「楊
國正」，以偽造完成該公文書。陳昭樑並獨自另行偽造不實之「購買定製財物一次交
貨結算驗收證明書」二十九張，蓋用其偽刻之該部隊師長郭饒強等人之職章及盜用參
三科參謀官陳道德之職章於其上，且於職務上所掌管編號六○○、六○一、六六○等
三紙部隊預算支用憑證上，分別登載不實之二十四萬九千元、五萬一千元、二十萬元
支用金額，供虛偽結報之用。嗣陳昭樑於同月二十二日，輾轉將上開三份文件及發票
交由甲○○指派之不知情公司會計吳貞緣持向聯勤第三十九地區收支組申領款項，足
以生損害於該部隊、收支組及陳國增等人，幸經國防部駐審人員張文桂察覺止付，始
未得逞等情。因而維持第一審論處上訴人共同依據法令從事公務之人員，利用職務上
之機會詐取財物未遂罪刑之判決，駁回上訴人在第二審之上訴。係以前開事實，業據
上訴人於台南市調查站調查時坦承不諱，核與陳昭樑、吳貞緣、張文桂、陳國增、簡
慶輝、沈亦忠、楊國正證述情節相符，並有前揭「動員整備作業資訊化」採購驗收紀
錄二份、偽造之木質印信、驗收證明書二十九張、預算支用憑單三張、發票三紙、估
價單三紙可稽。而共犯陳昭樑亦經陸軍步兵第一一七師司令部判刑確定，有偵審卷宗
影本可按。依上開事證綜合論斷，已敘述其所憑之證據及認定之理由。並說明陳昭樑
前已供述明確，無借提訊問之必要。而以上訴人辯稱：不知陳昭樑以不實發票詐取財
物，陳昭樑事先偽造採購驗收紀錄讓各級主管簽名，事後偽造部隊印信及各級人員職
章，上訴人均不知情，並未與其共謀等語，認係卸責之詞，不足採信，敘明理由予以
指駁。從形式上觀察，原判決並無違背法令之情形存在。上訴意旨略以：上訴人受陳
昭樑詐騙，完全不知有何弊端，卷內亦無二人坦承共謀之供述，原判決之論斷與卷證
不符，復未借提陳昭樑訊問明確，均於法有違。又吳貞緣供稱未去安裝電腦，與陳昭
樑所寫簽呈之內容相符，原判決執為不利上訴人之認定，違反採證法則。至二十萬元
耗材部分，是陳昭樑騙稱部隊需用影印機，因無此預算，擬先用電腦耗材名義領款，
上訴人被其利用，才開具不實之發票，應僅成立業務上登載不實罪等語。惟依卷證所
示，上訴人於台南市調查站調查時，坦承：「 (陳昭樑) 告訴我說又有一筆二十萬元
之預算，希望以『耗材』購買名義，進行『假報銷』，希望我能配合開立發票及相關
手續，一旦報銷成功，該筆二十萬元由我公司向軍方請領下來後，從中扣除應繳稅額
，再將餘款交還陳某」、「因為陳某先前之三十萬元採購已成交，且陳某又表示還有
五十萬元採購經費，基於我個人業績及公司利益考量，所以我才開立不實之二十萬元
發票，供陳某向軍方詐取該款」、「 (問：你是否知道陳昭樑購買之三十萬元電腦沒
有經過正常之採購程序？) 是，陳昭樑告訴我說，要我先向軍方請款，之後再將電腦
交給他，與一般公家機關『先驗收，後請款』之程序不同，而且陳某又拿兩張當時我
以為是會議紀錄的空白採購驗收紀錄給我簽名，所以我直覺到這筆採購案不太正常…
…我就配合陳某之要求，開立估價單、發票」等情甚詳（見偵卷第三一、三二頁）；
陳昭樑亦供承：「我想要弄一筆錢出來」、「 (你想弄一筆錢的意思是否有與廠商說
明？) 有說明，他有同意，也開具發票」、「我的意思是要一口氣結報五十萬元……
廠商有同意」、「 (問：廠商為何同意先給你發票？) 我告訴他三十萬元機器部分先
放廠商處，待結報完再來取，至於二十萬元部分，廠商同意開給我做假結報使用」、
「我拿空白的採購驗收紀錄給他簽名」、「經數次與甲○○商議後，決定聯手消化前
述『動員召集』科目之經費五十萬元，以三十萬元向甲○○購買電腦，另二十萬元則
以購置耗材名義，由甲○○負責開立發票報銷」、「購買兩部電腦部分，是真的要購
買，一部我自己使用，另一部計劃送給朋友；至於耗材二十萬元部分，則是由羅某負
責開具發票，共同向軍方詐取該筆經費」、「我有告訴羅某電腦直接送到我家，不需
經過驗收手續，且我拿兩張空白的採購驗收紀錄給他簽名，他應知道這次採購並未經
過正常程序」、「因同時購買之三十萬元電腦，報價高出市價甚多，羅某已從中獲得
鉅額利益，所以他願意配合我向軍方詐取二十萬元」等情明確 (見偵卷第十、十一、
十五、十六、三三、三四頁）。依其二人之供述內容以觀，上訴人與陳昭樑已對共同
詐財之事實坦承不諱，原判決認上訴人業於偵查中自白，適用修正前貪污治罪條例第
八條規定減輕其刑，核與卷存證據資料並無不符。而共犯陳昭樑前已供述明確，無借
提訊問之必要，原判決已敘述明白；證人吳貞緣於原審供稱未去安裝電腦，以及陳昭
樑偽造之簡慶輝簽呈上載稱電腦尚未安裝云云，對原判決所為之論斷，顯無影響。上
訴意旨，專憑己見，對原審採證認事之職權行使，任意指摘，並執陳詞為事實上之爭
辯，揆之首揭說明，難認係適法之第三審上訴理由。其上訴違背法律上之程式，應予
駁回。
據上論結，應依刑事訴訟法第三百九十五條前段，判決如主文。
中      華      民      國    八十七    年     十二     月     十七     日
                              最高法院刑事第五庭
                                  審判長法官  黃  劍  青
                                        法官  劉  敬  一
                                        法官  林  增  福
                                        法官  邵  燕  玲
                                        法官  張  清  埤
      右正本證明與原本無異
                                              書  記  官
中      華      民      國    八十七    年     十二     月    二十四    日
